臺灣板橋地方法院民事判決　　　　　　　　　　　　　　九十三年度簡上字第九號
　　上　訴　人　　洪明來即逸馨實業社
　　被　上訴人　　萊爾富國際股份有限公司
　　法定代理人　　乙○○
　　訴訟代理人　　丁○○
　　被　上訴人　　龍芳有限公司
　　法定代理人　　甲○○
　　被　上訴人　　淳秸實業有限公司
　　兼法定代理人　丙○○
右當事人間請求損害賠償事件，上訴人對於中華民國九十二年十月二十三日臺灣板橋
地方法院板橋簡易庭九十二年度板簡字第五七七號第一審判決提起上訴，於民國九十
三年六月三十日言詞辯論終結，本院判決如左：
    主  文
上訴駁回。
第二審訴訟費用由上訴人負擔。
    事  實
甲、上訴人方面：
    上訴人於言詞辯論期日未到場，據其所具上訴狀及於準備程序之聲明陳述如左：
一、聲明：
（一）原判決廢棄。
（二）被上訴人等應連帶給付上訴人新台幣（下同）二十九萬九千元整，及自本起訴
      狀繕本送達之翌日起至清償日止，按週年利率百分之五計算之利息。
二、陳述：除與原判決記載相同者，茲引用之外，補稱：
（一）原審判決略以上訴人所註冊之商標為商標圖樣及文字部分，而被上訴人丙○○
      所輸入之眼鏡僅有圖案並無文字，二者並非相同或相似，又販賣眼鏡只是被上
      訴人丙○○公司業務中極少部分，並非主要業務，且獲利及少，應不致甘冒侵
      害商標權之危險云云，惟查：
  １、按行政院商標近似審查基準，「商標在外觀、觀念或讀音方面有一近似者，即
      為近似之商標」，準此以觀，本件被上訴人丙○○所輸入之心型眼鏡仿品，與
      上訴人所註冊之商標，二者皆係由十二個圓圈心型所組成之圖樣，雖無文字部
      分，仍屬違反商標法之範疇，尚非得謂無使一般人於購買時產生混淆誤認之可
      能，原判決所認顯屬非是。
  ２、就被上訴人丙○○之公司設立登記事項卡及所輸入之仿品觀之，被上訴人淳秸
      實業有限公司（以下簡稱：淳秸公司）確有經營太陽眼鏡買賣業務之事實，被
      上訴人丙○○對此亦不否認，其既為經營眼鏡買賣之公司，則應就其公司所經
      營產品是否有違反商標權之虞負有注意義務，縱非其公司主要業務，姑不論其
      所提證據是否有隱匿變造之可能，然其應負之注意義務應不受該營業產品是否
      為主要業務所影響，原審逕以被上訴人丙○○販賣眼鏡僅是公司業務中極少之
      部分，而認其主觀上並無明知之情事，實有未洽。
  ３、本件被上訴人丙○○之獲利，包括眼鏡進貨價格、出貨價格等，皆係由其自行
      供稱，並未提出證據資料以供佐證，則其供詞是否為真，仍有疑義。縱認其為
      真實，依被上訴人丙○○所稱進貨價格為三十五元，每副眼鏡可獲利二十元，
      獲利高達進價之百分之五十七‧一四，此豈可謂獲利不高。退步言之，縱認其
      獲利不高，此與被上訴人丙○○明知故意之程度高低，並無直接關係，原審僅
      憑被上訴人丙○○片面陳述逕予駁回上訴人之訴，顯非妥適。
（二）按「違反保護他人之法律，致生損害於他人者，負賠償責任」，民法第一百八
      十四條第二項定有明文。查被上訴人萊爾富國際股份有限公司（以下簡稱：萊
      爾富公司）及龍芳有限公司（以下簡稱：龍芳公司）違反商標法而致生損害於
      上訴人，係屬不爭之事實，被上訴人等既不能依同條但書規定證明其行為無過
      失，自應與被上訴人丙○○負連帶賠償之責。
三、證據：除援用第一審所提證據外，補提行政院商標近似審查基準影本一件為證。
乙、被上訴人方面：
壹、被上訴人萊爾富國際股份有限公司部分：
一、聲明：上訴駁回。
二、陳述：除與原判決記載相同者，茲引用之外，補稱：
（一）系爭眼鏡上之心型圖樣，與上訴人註冊之商標圖樣，並無相同及近似之虞：
  １、按「商標之近似與否，應就其文字、圖形或記號，異時、異地為隔離及通體之
      觀察為標準，不得以偏概全，斷取部分文字之類同而認定商標之近似」，最高
      法院七十三年度台上字第三○九三號判決可資參照；又按「商標圖樣是否近似
      ，以具有普通知識經驗之購買人，於購買時施以普通所用之注意，有無混同誤
      認之虞判斷之」，商標法施行細則第十五條第一項亦著有明文。
  ２、查上訴人註冊之「逸馨及圖」之商標係包括「逸馨」文字及十二個空心小圓圈
      構成之心型圖像等二部分，就整個商標圖樣觀之，文字部分所佔之比例與心型
      圖案所佔之比例相當，況文字部分為粗體實心，而心型圖案為空心圓圈，文字
      部分反較圖案部分更顯目與突出，且心型圖案為社會大眾所慣用，如將圖案與
      文字割裂分別以觀，具有購買知識經驗之購買人尚難僅就該心型圖案即得識別
      該商品為上訴人所生產，是就心型圖案單獨觀之，尚不具有商標之顯著性及識
      別性，此業經臺灣板橋地方法院九十一年度易字第一七六六號刑事判決確定在
      案。是以，系爭眼鏡上之心型圖樣如異時、異地為隔離及通體之觀察，尚不足
      以引起一般人對於上訴人註冊之「逸馨及圖」商標圖樣有所混淆誤認，揆諸前
      揭判決及規定，系爭二圖樣間並無相同及近似之虞。
（二）次查，系爭心型圖樣為社會大眾所慣用，其未具有商標之顯著性及識別性，已
      如前述，況被上訴人萊爾富公司向另一被上訴人丙○○同期進貨之眼鏡上，除
      心型圖案外，尚有菱型等其他鑲鑽圖案，依社會一般通念多認定其係單純作為
      綴飾之用，甚難與商標之使用有所聯想，此觀被上訴人萊爾富公司於同系列太
      陽眼鏡之行銷企劃均無彰顯系爭心型圖樣，足證被上訴人萊爾富公司認定其為
      裝飾圖樣之情灼然。退萬步言，縱系爭心型圖案如經認定與上訴人註冊之「逸
      馨及圖」之商標有近似之虞，然被上訴人萊爾富公司注意義務已窮，亦難期待
      其得以發覺系爭心型圖樣有侵害他人商標專用權之虞，自難認定被上訴人萊爾
      富公司具有侵害上訴人商標之故意或過失。是上訴人僅空言主張被上訴人等有
      故意或過失，然從未舉證以實其說，上訴人之訴洵無可採。
三、證據：援用第一審所提證據。
貳、被上訴人龍芳有限公司部分：
一、聲明：上訴人之訴及假執行之聲請均駁回。
二、陳述：除與原判決記載相同者，茲引用之外，補稱：
    查系爭商標圖案並非相同，此有鈞院九十一年度易字第一七六六號刑事判決確定
    在案可稽。而被上訴人等並無故意侵害上訴人「逸馨及圖」商標圖樣，以及使用
    系爭商標圖利之意圖，上訴人主張被上訴人龍芳公司之獲利數額，顯不實在。
三、證據：援用第一審所提證據。
、被上訴人淳秸實業有限公司、丙○○部分：
一、聲明：上訴駁回。
二、陳述：引用與原判決記載相同之陳述。
三、證據：援用第一審所提證據。
丙、本院依職權調閱本院九十一年度易字第一七六六號、臺灣高等法院九十二年度上
    易字第二一一六號案件刑事偵審卷。
    理  由
甲、程序方面：
    本件上訴人未於言詞辯論期日到場，核無民事訴訟法第三百八十六條所列各款之
    情形，爰依被上訴人聲請，由其一造辯論而為判決。
乙、得心證之理由：
一、上訴人於原審起訴主張：上訴人係經營眼鏡之設計、加工、製造，於七十四年四
    月六日取得經濟部中央標準局第二八○五七三號商標註冊逸馨心型圖樣之商標專
    用權，並經延展至九十四年四月十五日。詎於九十年五月二十八日於臺北縣板橋
    巿二家被上訴人萊爾富國際股份有限公司（以下簡稱：萊爾富公司）之便利商店
    ，連續發現該公司公開販賣仿冒之商品其上吊牌表明進口商為被上訴人龍芳有限
    公司（以下簡稱：龍芳公司），經委請律師發函要求該二公司出面說明，經被上
    訴人龍芳公司回函表示其來源為被上訴人淳秸實業有限公司（以下簡稱：淳秸公
    司）。嗣經原告提出刑事告訴，除被上訴人淳秸公司負責人丙○○依違反商標法
    起訴外，被上訴人萊爾富公司之負責人乙○○、龍芳公司之負責人甲○○則以無
    犯意之故意予以不起訴，然查，該二人刑事部分雖認無故意而不為罪，然依商標
    法第六十七條之規定及民法第一百八十四條第二項之規定，被上訴人等自仍應負
    連帶賠償責任。而本件零售單價為二百九十九元，爰依商標法第六十六條第一項
    第三款之規定，請求以一千倍計之，即為二十九萬九千元。為此，上訴人依商標
    法之規定，請求被上訴人連帶給付二十九萬九千元，及自起訴狀繕本送達之翌日
    起至清償日止，按週年利率百分之五計算之利息。
二、上訴人萊爾富公司則以：被上訴人萊爾富公司是否須負連帶賠償責任，自應分別
    就系爭商品有否商標法第六十二條所列情事、被上訴人是否有販賣、意圖販賣而
    陳列之行為、及有無故意、過失等情節逐一檢視，且被上訴人丙○○違反商標法
    之刑事案件，業經本院以九十一年度易字第一七六六號刑事判決判決無罪在案。
    上訴人指被上訴人萊爾富公司應依商標法第六十七條規定，負連帶賠償責任，似
    有未洽；又系爭眼鏡係被上訴人萊爾富公司經被上訴人龍芳公司進貨，進貨之初
    並無知悉系爭圖樣經上訴人商標註冊在案。且經被上訴人龍芳公司保證所提供之
    商品皆符合相關法令規定，雙方交易合約第三條第二項約定足證。申言之，被上
    訴人萊爾富公司於知悉系爭商品有侵害他人商標專用權之虞當時，即停止舖貨並
    下架回收，洵堪認定被上訴人萊爾富公司並無侵害上訴人商標專用權之意欲與明
    知，自難究以故意之責，此亦獲臺灣板橋地方法院檢察署偵查後，認定無明知侵
    害他人商標專權商品而予以販賣之故意，並經不起訴處分足資參照；再者，被上
    訴人萊爾富公司援往例向被上訴人龍芳公司進貨商品，商品樣式及種類繁多，至
    系爭眼鏡不過為該系列太陽眼鏡（計十二款，共六千副）中之一款，實難期待被
    上訴人萊爾富公司就各項商品一一審視外觀上細微之處，是否有商標使用之表徵
    ，況系爭眼鏡僅於鏡片上鑲有心型圖樣，並無任何字樣及外觀上之包裝，依通常
    觀念該圖樣係慣用於美化綴飾商品，巿面商品使用者眾多，其並無特別顯著及具
    商標之識別性，且該商品之吊牌並無原告所有之商標圖樣或文字標示，至難令人
    聯想為商標之使用，觀之被上訴人萊爾富公司於同系列太陽眼鏡之行銷企劃上均
    無系爭心型圖樣之彰顯，足證被上訴人萊爾富公司認定其為裝飾圖樣之情灼然。
    另徵被上訴人萊爾富公司與龍芳公司間之交易合約業已明定所供商品不得違反相
    關法令，且經被上訴人龍芳公司提供營利事業登記證及公司執照，以證其合法販
    售商品之說，復觀諸被上訴人萊爾富公司進貨之價額為每副二百九十九元，與巿
    面上太陽眼鏡之售價相較，並無顯失相當，實難察知系爭商品有侵害他人商標專
    用權之虞。基此，被上訴人萊爾富公司窮其注意義務，亦難期待發覺系爭眼鏡侵
    害他人商標專用權，是無應注意、能注意而未注意之情事，自難論以過失之責。
    被上訴人萊爾富公司並無故意或過失，當不得以商標法第六十七條規定相繩。被
    上訴人萊爾富公司既未違反商標法規定，上訴人援引民法第一百八十四條第二項
    規定，以違反保護他人法律為由請求損害賠償，當屬無據等語資為抗辯。
三、被上訴人龍芳公司則以：上訴人告訴被上訴人龍芳公司之法定代理人甲○○違反
    商標法之刑事案件，業經臺灣板橋地方法院檢察署檢察官以九十年度偵字第一八
    ○五四號不起訴處分書予以不起訴處分在案，足以證明被上訴人龍芳公司並沒有
    侵害原告之商標權等語資為抗辯。
四、被上訴人淳秸公司及被上訴人丙○○則以：上訴人告訴被上訴人淳秸公司之法定
    代理人丙○○違反商標法之刑事案件，業經本院以九十一年度易字第一七六六號
    刑事判決判決無罪在案，足以證明被上訴人淳秸公司及被上訴人丙○○並沒有侵
    害原告之商標權等語資為抗辯。
五、經查，上訴人主張之前揭事實，固據提出經濟部中央標準局商標登記證正反面影
    本、律師函影本、回函影本、臺灣板橋地方法院檢察署九十年度偵字第一八○五
    四號起訴書及不起訴處分書影本各一份及發票影本二份為證。惟均為被上訴人所
    否認，並分別以前揭情詞資為抗辯。則按當事人主張有利於己之事實者，就其事
    實有舉證之責任，民事訴訟法第二百七十七條前段定有明文。是本件上訴人之請
    求是否有理，其爭點厥為被上訴人是否確有侵害其商標專用權之情事，揆諸首揭
    說明，上訴人自應就被上訴人侵害其系爭商標專用權之情事，負有舉證之責。則
    查：
（一）被上訴人萊爾富公司之法定代理人乙○○及被上訴人龍芳公司之法定代理人甲○○被訴違反商標法案件部分，業經臺灣板橋地方法院檢察署檢察官以九十年
      度偵字第一八○五四號處分不起訴確定在案乙節，業經本院依職權向臺灣板橋
      地方法院檢察署調閱九十年度偵字第一八○五四號偵查卷查明上情屬實，是上
      訴人據此主張伊等有侵害其商標專用權之情事，已難採信。
（二）再查，就被上訴人丙○○被訴違反商標法部分：
   １、 按「意圖欺騙他人，有左列情事之一者，處三年以下有期徒刑、拘役或科或
        併科新臺幣二十萬元以下罰金：一、於同一商品或類似商品，使用相同或近
        似於他人註冊商標之圖樣者。二、於有關同一商品或類似商品之廣告、標帖
        、說明書、價目表或其他文書，附加相同或近似於他人註冊商標圖樣而陳列
        或散布者。」、「明知為前條商品而販賣、意圖販賣而陳列、輸出或輸入者
        ，處一年以下有期徒刑、拘役或科或併科新臺幣五萬元以下罰金。」，商標
        法第六十二條、第六十三條分別定有明文。是意圖販賣第六十二條之商品而
        輸入罪之成立須行為人主觀上明知係商標法第六十二條之產品而仍輸入。而
        所謂「明知」，係指直接故意而言，間接故意（不確定故意）並非「明知」
        ，不能繩以該條之罪，即須有侵害他人商標權之直接故意方足已成立該罪，
        此有四十六年台上字第三七七號判例可資參照；又該等同一或類似商品上之
        圖樣，須與他人之注冊商標相同或近似，方足以該當此罪，而商標之近似與
        否，應就其文字、圖形或記號，異時、異地為隔離及通體之觀察為標準，不
        得以偏概全，斷取部分文字之類同而認定商標之近似，最高法院七十三年度
        台上字第三○九三號判決可資參照，合先敘明。
    ２、次按商標圖樣是否近似，以具有普通知識經驗之購買人，於購買時施以普通
        所用之注意，有無混同誤認之虞判斷之，商標法施行細則第十五條第一項定
        有明文。查上訴人前開註冊之商標，商標名稱為「逸馨及圖」，而商標圖樣
        包括兩個部分，一為以十二個空心小圓圈構成之心型圖案部分，二為「逸馨
        」文字部分，文字字型為細明體粗體樣式，就整個商標圖樣觀之，文字部分
        所佔之比例與心型圖案所佔之比例相當，且因文字部分為粗體實心，而心型
        圖案部分為空心圓圈，文字部分較之圖案部分更顯醒目與突出，此有經濟部
        中央標準局商標註冊證一份附卷可稽，足見上訴人之前開商標係以文字與圖
        案結合而表示其商品之顯著性。而被上訴人丙○○所輸入之心型眼鏡上之圖
        案，僅由十二個圓圈所組成，並無文字部分，且係實心圓圈，此有上訴人所
        提之照片一幀附於刑事卷可憑，是就上訴人之前開商標與被上訴人丙○○所
        輸入之心型眼鏡上之心型圖樣異時、異地為隔離及通體之觀察，不足以引起
        一般人之混淆誤認，顯非相同或近似之圖樣；又上訴人商標之圖形部分心型
        圖形，為一般社會大眾所慣用之圖形．是上訴人商標之心型圖案，亦無使一
        具有普通知識經驗之購買人僅見心型圖案即誤認該商品為上訴人所生產，因
        之難認被上訴人丙○○所輸入之心型眼鏡與上訴人享有專用權之「逸馨及圖
        」商標有相同或近似。
    ３、再就被上訴人淳秸公司設立登記事項卡觀之，該公司之業務為：「各種服飾
        品、皮飾、皮包、太陽眼鏡、雨傘、鞋類設計製造加工買賣業務」、「代理
        前項國內外廠商產品經銷買賣投標報價業務」、「前項產品進出口業務」，
        其登記業務中固然含有「太陽眼鏡」之進出口業務，惟被上訴人丙○○於本
        院刑案訊問時供陳：「我們只是飾品買賣，不是專作眼鏡買賣，之前都沒有
        作眼鏡買賣．．」（參見本院九十一年度易字第一七六六號刑事卷之九十一
        年七月三十一日訊問筆錄），「．．我們是以飾品為主力．．我們來往的的
        對方是新光三越、ＳＯＧＯ大平洋等專櫃．．．」「百貨公司是我們自營的
        專櫃，經銷眼鏡是我們的一小部分（你們百貨公司自營專櫃賣何種物品？）
        然是賣眼鏡已經一年，但是眼鏡是經營一季而已，且是從外銷進口，雖然我
        們有牌照，但是沒有經營這方面，我們主要經營的飾品。」（參見上開刑事
        卷之九十二年三月二十四日訊問筆錄）等語明確，其並提出自九十年一月三
        十一日起至九十一年十二月三十一日止，被上訴人淳秸公司出貨於大業高島
        屋百貨股份有限公司、瑩佳企業有限公司、大伊統百貨股份有限公司、龍心
        百貨股份有限公司、統一型錄股份有限公司之統一發票三十二紙等為證，自
        該等統一發票觀之，被上訴人丙○○銷售於前開公司之物多為耳環、項鍊、
        胸花、皮包等一般飾品，並無太陽眼鏡，足見被上訴人淳秸公司主要業務係
        販賣女性之飾品與項鍊，販賣眼鏡僅係被上訴人丙○○業務中極少之部分，
        並非主要業務，此由證人甲○○於本院刑案訊問時到庭結證證稱：被上訴人
        丙○○係伊公司之客戶，常向伊買東西如飾品，伊係第一次販賣眼鏡，是向
        被告丙○○之淳秸公司批發的，據伊所知，被告丙○○以前也沒有賣過眼鏡
        等語益足證之（參見上開刑事卷九十二年五月二十一日訊問筆錄）。是被上
        訴人丙○○辯稱其主要業務為女性之飾品與項鍊，雖有賣眼鏡一年，但僅有
        經營一季而已，對眼鏡並不專業乙節，應屬可採。被上訴人丙○○對於眼鏡
        並不專業，參以上訴人之商標又非著名商標，是被上訴人丙○○對於其輸入
        之眼鏡中有心型圖案係他人註冊之商標主觀上是否有明知之情事，即非無疑
        ，尚難僅憑被上訴人淳秸公司設立登記事項卡有太陽眼鏡相關業務之登載遽
        認被告丙○○即有明知前開眼鏡上心型圖案係他人註冊之商標。再者，前開
        眼鏡被上訴人丙○○以一副三十五元之價格購入後，再以五十五元之價格售
        予被告龍芳公司，此有證人甲○○於本院刑案審理中結證屬實，復有證人提
        呈之採購單一張及統一發票二紙附卷可稽，應堪信為真實。足見一副眼鏡扣
        除相關運費後，獲利不足二十元，若以三百副計算，全部獲利亦只有六千元
        。而被上訴人淳秸公司為一合法公司，業務穩定，此有被上訴人丙○○提呈
        之九十年一月三十一日起至九十一年十二月三十一日止出貨之統一發票三十
        二紙可資證明，自該等統一發票觀之，被上訴人丙○○每月皆有十餘萬元至
        二十餘萬元之出貨量，是被上訴人丙○○是否僅因區區六千元利益，而甘冒
        被查獲處以刑罰及負擔民事責任之危險，輸入侵犯上訴人商標權之前開眼鏡
        ，亦值存疑。
    ４、另被上訴人丙○○於刑案審理中供陳：「我們當初訴求的目標是眼鏡上有鑽
        的裝飾，六千多支有八百多支的量有鑽，心型的眼鏡約一百多支，當初我們
        的重點是在鑽飾，非心型」等語（參見上開刑事卷之九十二年五月二十一日
        本院審理筆錄），此核與證人甲○○於刑案審理中證稱：「我向被告丙○○
        下訂單，由被告丙○○進貨，我囑託他挑比較好賣的，二年前好像幾組水鑽
        的東西比較流行，我們公司（即龍芳公司）就是請被告丙○○挑比較好賣的
        。」等語情節相符，應堪信為真實，足見被上訴人丙○○選擇進貨眼鏡之重
        點，是其上有鑲鑽圖案之眼鏡，而非其上有心型之圖案，乃因該等心型眼鏡
        亦屬鑲鑽眼鏡之一種，偶然才被挑選三百餘支進貨，是被上訴人丙○○於進
        貨之初，是否即明知該心型圖案係與上訴人之註冊商標相同或類似，亦非無
        疑。
    ５、又查，心型圖案乃一般商品普遍使用之圖案，諸如項鍊、髮夾、戒指、紋身
        貼紙、手機吊飾、胸針等，此有證人甲○○提供之上開圖樣一紙附卷足證，
        是被上訴人丙○○辯稱：該心型圖案的係鑲在眼鏡的鏡片上，伊沒有注意到
        這是有註冊的商標，以為只是普通的圖案等語，應堪採信，準此，被上訴人
        丙○○既認為心型圖案係屬於一般之圖案，顯見被上訴人丙○○主觀上並無
        明知其所輸入之心型眼鏡係有侵害上訴人之商標權。況參酌被上訴人丙○○
        、證人甲○○及上訴人一致陳稱，經上訴人於九十年五月底告知被上訴人丙○○、證人甲○○及被上訴人萊爾富公司有侵害商標權之行為後，被上訴人
        等於同年六月九日前即將產品全部下架回收，益足證明被上訴人丙○○尚無
        侵害商標權之直接故意。
（三）末查，上訴人另主張被上訴人等因過失而有商標法第六十三條之行為等情，既
      為被上訴人等所否認，則上訴人就此並未舉證以實其說，自亦不足採信。
六、綜上所述，本件上訴人之主張為不足採，被上訴人等之抗辯尚屬可信。從而，上
    訴人依商標法之規定，請求被上訴人連帶給付二十九萬九千元，及自起訴狀繕本
    許。其假執行之聲請亦失所附麗，應併予駁回。原審為上訴人敗訴之判決，及駁
    回其假執行之聲請，並無不合。上訴意旨指摘原判決不當，求予廢棄改判，為無
    理由，應予駁回。
七、據上論結，本件上訴為無理由，依民事訴訟法第四百三十六條之一第三項、第四
    百四十九條第一項、第三百八十五條第一項前段、第七十八條，判決如主文。
中　　　華　　　民　　　國　　九十三　　年　　　七　　　月　　  三十　　日
                                臺灣板橋地方法院民事第一庭
                                    審判長法  官  許瑞東
                                          法  官  楊千儀
                                          法  官  邱靜琪
右為正本係照原本作成
本件不得上訴。
中　　　華　　　民　　　國　　九十三　　年　　　七　　　月　　  三十　　日
                                          書記官  白俊傑
